【裁判字號】    99,訴,149
【裁判日期】    990326
【裁判案由】    毒品危害防制條例等
【裁判全文】
臺灣桃園地方法院刑事判決               99年度訴字第149號
公  訴  人  臺灣桃園地方法院檢察署檢察官
被      告  乙○○
上列被告因違反毒品危害防制條例等案件，經檢察官提起公訴（
98年度偵字第25891號、第28974號、99年度偵字第566號），被
告於準備程序中，就被訴事實為有罪之陳述，經告知簡式審判程
序意旨，聽取當事人意見後，本院裁定行簡式審判程序，判決如
下：
    主  文
乙○○傷害直系血親尊親屬之身體，累犯，處有期徒刑肆月；又
以加害生命、身體之事，恐嚇他人致生危害於安全，累犯，處有
期徒刑月；又傷害人之身體，累犯，處有期徒刑肆月，扣案之
西瓜刀壹把，沒收之；又施用第一級毒品，累犯，處有期徒刑捌
月；又施用第二級毒品，累犯，處有期徒刑伍月。應執行有期徒
刑壹年陸月，扣案之西瓜刀壹把，沒收之。
    事  實
一、乙○○前於(1)民國91年間因施用毒品案件，經本院以91年度
    毒聲字第2740號裁定送觀察、勒戒後，認有繼續施用毒品之
    傾向，再經本院以91年度毒聲字第2405號裁定令入戒治處所
    施以強制戒治，因其戒治成效經評定為合格，復經本院裁定
    停止戒治、撤銷停止戒治，而於93年2月20日強制戒治期滿
    執行完畢，此罪於93年間，經臺灣桃園地方法院檢察署93年
    度戒毒偵字第344號不起訴處分確定；另於(2)95年間因施用
    毒品案件，經本院簡易庭以95年度桃簡字第1711號判決判處
    有期徒刑6月，上訴後，經本院合議庭撤銷改判有期徒刑6月
    確定復因96年間因竊盜案件，經本院96年度簡字第73號判決
    判處有期徒刑6月確定，嗣經本院以96年度聲減字第1483號
    裁定，均減其宣告刑2分之1，並定其應執行刑為有期徒刑6
    月確定，施用毒品案件，於96年11月12日縮短刑期執行完畢
    ；再於(3)96年間因加重竊盜案件，經本院96年度審易字第
    285號判決判處有期徒刑7月，減為有期徒刑3月又15日確定
    ，前開(2)之竊盜案件與(3)部分，接續執行，於96年11月12日
    縮刑期滿執行完畢。
二、乙○○為丙○○之子，其2人間具有家庭暴力防治法第3條第
    3款所定之家庭成員關係。於98年10月26日下午1時40分許（
    起訴書誤繕為30分），在桃園縣大溪鎮員林一村1號居所，
    因細故而發生爭執，乙○○詎基於傷害直系血親尊親屬之犯
    意，先持家中菜刀朝丙○○旁丟去，再持家中拖把接續毆打
    丙○○2下，致丙○○受有後枕部頭皮撕裂傷、顏面挫擦傷
    、及左肩挫傷等傷害，後因鄰居制止，乙○○始罷手。
三、乙○○於98年12月26日下午4時45分許，前往桃園縣大溪鎮
    ○○○街32巷21號尋找友人游銘宗，見甲○○恰從游銘宗屋
    內走出，雙方因細故發生口角，甲○○將乙○○所戴之帽子
    撥開丟置地上，乙○○因而心生不滿，遂先行騎車返家，拿
    在路上撿到之針筒裝入優碘，並順將原本放入機車內防身之
    用之西瓜刀插預藏在腰間，且去電向游銘宗表示請甲○○在
    三元三街路口接伊。於同日下午5時許，乙○○騎車至三元
    三街32巷口時，見甲○○騎乘腳踏車前來，且甲○○知悉乙○○乃後天免疫缺乏症候群患者，乙○○便基於恐嚇危害安
    全之犯意，持上開針筒恫嚇，以加害甲○○生命、身體之事
    恐嚇甲○○，致甲○○心生畏懼而危害於安全。甲○○見狀
    旋以上開腳踏車抵擋，乙○○遂基於傷害甲○○身體之犯意
    ，2人拉扯間，乙○○持該針筒刺入甲○○右後背部，再以
    右手拳頭毆打甲○○頭部，俟持其藏放在腰間之西瓜刀朝甲○○嘴巴揮砍，復對甲○○稱「你是嘴賤是嗎？」等語，致
    甲○○受有臉部撕裂傷及針扎等傷害，甲○○隨即跑至游銘
    宗住處求救，委請游銘宗報案。嗣於同日下午5時20分許，
    警方據報後在桃園縣大溪鎮○○○街32巷口查獲乙○○，並
    扣得上開西瓜刀1把及非乙○○所有之針筒1支。
四、乙○○基於基於施用第一級毒品之犯意，於98年12月27日為
    警採尿時間回溯26小時內（不含查獲後至採尿時之時間）之
    某時段，在桃園縣大溪鎮員林一村1號，以將第一級毒品海
    洛因注入針筒內注射血管之方式施用第一級毒品海洛因1次
    。又另基於施用第二級毒品甲基安非他命之犯意，於98年12
    月27日為警採尿時間回溯26小時內（不含查獲後至採尿時之
    時間）之某時段，在臺灣地區某不詳地點，以將第二級毒品
    甲基安非他命放入吸食器玻璃球內以火燒烤使生煙氣而吸用
    方式施用第二級毒品甲基安非他命1次。乙○○因上開傷害
    、恐嚇甲○○一案，為警查獲，經其同意對其採尿送驗後，
    結果呈嗎啡陽性及甲基安非他命陽性反應，而查悉上情。
五、案經丙○○、甲○○訴由桃園縣政府警察局大溪分局報告臺
    灣桃園地方法院檢察署檢察官偵查起訴。
    理  由
一、按除被告所犯為死刑、無期徒刑、最輕本刑為3 年以上有期
    徒刑之罪或高等法院管轄第一審案件者外，於第一次審判期
    日前之準備程序進行中，被告先就被訴事實為有罪之陳述時
    ，審判長得告知被告簡式審判程序之旨，並聽取當事人、代
    理人、辯護人及輔佐人之意見後，裁定進行簡式審判程序，
    刑事訴訟法第273條之1第1項定有明文。經核本案被告乙○○所犯均係死刑、無期徒刑、最輕本刑為3年以上有期徒刑
    以外之罪，其於準備程序中就被訴事實為有罪之陳述，經
    法官告知簡式審判程序之旨，並聽取公訴人、被告之意見後
    ，本院爰依首揭規定，合議裁定由受命法官獨任進行簡式審
    判程序，合先敘明。
二、上揭事實欄二至四部分，被告於警詢、偵查及本院審理時均
    坦承不諱（見臺灣桃園地方法院檢察署98年度偵字第2589 1
    號卷【下稱偵卷A】第4至6、27反面頁、臺灣桃園地方法院
    檢察署98年度偵字第28974號卷【下稱偵卷B】第8至10、12
    至14、47至49、93、94頁、臺灣桃園地方法院檢察署99年度
    毒偵字第586號卷【下稱偵卷C】第2、3頁、本院訴字卷第27
    反面、30頁），核與證人即告訴人被告之父丙○○、證人甲○○於警詢時及偵查時證述被害情節大致相符（見偵卷A第
    1223反面、24頁、偵卷B第67至69、81、82頁），另就事實
    欄一部分，復有受理家庭暴力事件驗傷診斷書1份、證人丙○○受傷相關情形照片8張在卷可查（偵卷A第15至20頁）；
    就事實欄二部分，復有扣押物品目錄表1份、國軍桃園總醫
    院附設民眾診療服務處准段證明書1份、案發現場照片9張在
    卷可佐（見偵卷B第33至38頁），並有扣案西瓜刀1支、西瓜
    刀1把可稽；就事實欄四部分，復有桃園縣政府警察局大溪
    分局被採尿人尿液暨毒品真實姓名與編號對照表、臺灣檢驗
    科技股份有限公司各1份在卷可按（見偵卷C第9、10頁），
    足認被告之自白均與事實相符，堪以採信。綜上，本案事證
    明確，被告犯行均堪認定，應依法論科。
三、就事實欄二部分，按家庭暴力防治法所稱家庭暴力，係指家
    庭成員間實施身體或精神上不法侵害之行為；所稱家庭暴力
    罪，係指家庭成員間故意實施家庭暴力行為而成立其他法律
    所規定之犯罪，家庭暴力防治法第2條第1項、第2項分別定
    有明文。查被告與告訴人丙○○係父子關係，業據其等自承
    在卷，是2人間具有家庭暴力防治法第3條第3款所稱家庭成
    員關係，核被告所為，係犯刑法第280條、第277條第1項之
    傷害直系血親尊親屬罪，並依刑法第280 條規定，依法加重
    其刑，且屬於對家庭成員間實施身體不法侵害之行為，自該
    當家庭暴力防治法所稱之家庭暴力罪。惟因家庭暴力防治法
    對於家庭暴力罪並無科處刑罰之規定，是以僅依刑法傷害直
    系血親尊親屬罪予以論罪科刑。又被告於單一空間且於時間
    甚為密接之情形下，先後揮2 次打告訴人丙○○之行為，客
    觀上雖有數個攻擊舉動，然本質上實係基於一個單一傷害意
    思，利用同一機會之接續傷害行為，依一般社會觀念認知，
    此數次傷害行為間並無明顯時間間斷，應屬一個傷害行為之
    接續實施，為接續犯，僅論以一罪；就事實欄三部分，核被
    告所為，係犯刑法第277 條第1 項之普通傷害罪及同法第
    305 條之恐嚇危害安全罪。被告以裝有優碘之針筒恐嚇告訴
    人甲○○，致告訴人甲○○心生畏懼，嗣另行起意傷害告訴
    人甲○○之身體法益，其所犯恐嚇危害安全罪、傷害罪二罪
    ，犯意各別，行為互殊，應予分論併罰。公訴意旨認被告係
    以一行為觸犯上開二罪名，為想像競合犯，顯有誤會；就事
    實欄四部分，按海洛因為毒品危害防制條例第二條第二項第
    一款所列第一級毒品，甲基安非他命為毒品危害防制條例第
    二條第二項第二款所列第二級毒品。核被告所為，係犯毒品
    危害防制條例第10條第1 項之施用第一級毒品罪，同條第2
    項之施用第二級毒品罪。其持有第一級毒品、持有第二級毒
    品之低度行為，分別為其施用第一級毒品、施用第二級毒品
    之高度行為所吸收，均不另論罪。被告所犯上開五罪，罪名
    不同，行為有異，應分論併罰之。再者，被告有事實欄一所
    載之有期徒刑科刑、執行紀錄，此有臺灣高等法院被告前案
    紀錄表1 份在卷可憑（見本院訴字卷第4 至9 頁），其於有
    期徒刑執行完畢後，5 年內故意再犯本案有期徒刑以上之前
    開罪行，為累犯，均應依刑法第47條第1 項之規定，加重其
    刑。爰審酌被告有上開前科與執行情形，已如前述，素行不
    佳，因長期沾染毒品惡習，又患有後天免疫缺乏病毒，而與
    家人相處不睦，竟罔顧孝道親情，而以暴力手段相向，已造
    成告訴人乙○○身心傷害、惶恐不安；復因細故，持裝有優
    碘之針筒恐嚇告訴人甲○○，使告訴人甲○○恐遭受後天免
    疫缺乏病毒之感染，心生畏懼，其再以該針筒朝告訴人甲○○右後背部刺入，又持西瓜刀砍傷告訴人甲○○惡性非輕；
    又其所施用第一級毒品犯行與施用第二級毒品犯行情節均尚
    輕，所犯均屬自戕行為，且親自撰寫悔過書，立志不再施用
    毒品（見本院訴字卷第21頁之證物袋），冀許其能自我惕勵
    ，杜絕再犯，兼衡其於犯罪後均坦承犯行、態度尚佳，但迄
    未能獲取告訴人等之諒解等一切情狀，各量處如主文所示之
    刑，並定其應執行之刑，以示懲儆。
四、扣案之西瓜刀1把，係被告所有，業經被告供承在卷（見本
    院訴字卷第12反面頁），應依刑法第38條第1項第2款之之規
    定，宣告沒收之。另扣案之針筒1支為被告在路邊所拾得，
    不知係何人遺失，本非被告所有，經被告於本院審理時供述
    甚明（見本院訴字卷第13頁），又非違禁物，依法不得宣告
    沒收；又持以傷害告訴人丙○○之拖把1支，乃被告家中之
    物，亦經被告陳述在卷（見偵卷A第5頁），且非違禁物，亦
    不予宣告沒收，附此敘明。
據上論斷，應依刑事訴訟法第273 條之1 第1 項、第299 條第1
項前段，毒品危害防制條例第10條第1項、第2項，刑法第277條
第1 項、第280 條、第305 條、第47條第1 項、第51條第5 款、
第41條第1 項前段，刑法施行法第1 條之1 第1 項、第2 項前段
，判決如主文。
本案經檢察官簡方毅到庭執行職務。
中    華    民    國    99    年    3    月     26    日
                  刑事第十一庭    法  官  汪曉君
如不服本判決，應於判決送達後10日內向本院提出上訴狀（應附
繕本），其未敘述上訴理由者，應於上訴期間屆滿後20日內補提
理由書狀於本院，上訴於臺灣高等法院。
以上正本證明與原本無異。
                                  書記官  楊晴文
中    華    民    國    99    年    3     月    26    日
附錄本案論罪科刑法條：
毒品危害防制條例第10條
施用第一級毒品者，處 6 月以上 5 年以下有期徒刑。
施用第二級毒品者，處 3 年以下有期徒刑。
刑法第277條
（普通傷害罪）
傷害人之身體或健康者，處 3 年以下有期徒刑、拘役或 1 千元
以下罰金。
犯前項之罪因而致人於死者，處無期徒刑或 7 年以上有期徒刑
；致重傷者，處 3 年以上 10 年以下有期徒刑。
刑法第280條
（傷害直系血親尊親屬罪）
對於直系血親尊親屬，犯第 277 條或第 278 條之罪者，加重其
刑至二分之一。
刑法第305條
（恐嚇危害安全罪）
以加害生命、身體、自由、名譽、財產之事，恐嚇他人致生危害
於安全者，處2 年以下有期徒刑、拘役或3 百元以下罰金。

司法院資訊處製作；財團法人民間司法改革基金會備份。
